【裁判字號】    99,審簡上,35
【裁判日期】    990331
【裁判案由】    詐欺
【裁判全文】
臺灣士林地方法院刑事判決            99年度審簡上字第35號
上  訴  人  臺灣士林地方法院檢察署檢察官
被      告  己○○
上列上訴人因被告詐欺案件，不服本院內湖簡易庭中華民國99年
1 月8 日99年度湖簡字第34號第一審刑事簡易判決（聲請簡易判
決處刑書案號：臺灣士林地方法院檢察署98年度偵字第15447 號
、第16511 號），提起上訴，暨移送併案審理（臺灣士林地方法
院檢察署99年度偵字第1929號、第1966號，臺灣宜蘭地方法院檢
察署98年度偵字第4850號，臺灣臺南地方法院檢察署99年度偵字
第2730號），本院管轄第二審之合議庭判決如下：
    主  文
原判決撤銷。
己○○幫助共同犯詐欺取財罪，處有期徒刑伍月，如易科罰金，
以新臺幣壹仟元折算壹日。緩刑貳年，並應於判決確定之日起壹
年內，向附表三所示被害人等各支付如附表三所示金額之財產上
損害賠償（給付方式詳如附表三所載）。
    事  實
一、己○○因需錢花用，見網路刊登徵求職棒簽賭對帳人員之工
    作，明知將金融帳戶提供他人使用而成為人頭帳戶，依一般
    社會生活之通常經驗，本可預見將成為不法集團收取他人受
    騙款項從事詐欺犯罪之用，且目前詐騙集團活動猖獗，民眾
    因遭詐騙而匯款至人頭帳戶之情況層出不窮，政府及媒體均
    廣泛宣導，其為大學在學教育程度之人，本可預見將自己之
    金融帳戶提供他人使用，恐將淪為不法集團收取他人受騙款
    項之用，仍不違其本意，而基於幫助詐欺取財之犯意，於民
    國98年8 月30日上午某時許，在臺北市北投區石牌國小附近
    ，以平信寄送方式，同時將附表一所示2 帳戶之提款卡及密
    碼郵寄予自稱「張子明」之成年詐騙集團成員，而旋由該名
    男子將之提供詐騙集團使用。詐騙集團成員於取得上揭2 帳
    戶後，遂共同意圖為自己不法之所有，基於詐欺取財之犯意
    聯絡，於附表二所示時間，以附表二所示方式，向附表二所
    示被害人等詐騙款項，致該等被害人均陷於錯誤，分別將款
    項匯入己○○所提供如附表一所示之金融機構帳戶內，旋由
    該詐騙集團成員持己○○提供之前開2 帳戶提款卡將款項提
    領一空而得手財物。嗣因該等被害人發覺受騙，報警處理，
    始循線查悉上情。
二、案經高雄市政府警察局苓雅分局、臺北市政府警察局文山第
    一分局報告臺灣士林地方法院檢察署檢察官偵查後聲請簡易
    判決處刑，臺南市警察局第一分局報告臺灣臺南地方法院檢
    察署檢察官、新竹縣政府警察局竹北分局報告臺灣新竹地方
    法院檢察署檢察官呈請臺灣高等法院檢察署檢察長令轉臺灣
    士林地方法院檢察署檢察官及臺南市警察局第一分局報告臺
    灣臺南地方法院檢察署檢察官、宜蘭縣政府警察局羅東分局
    報告臺灣宜蘭地方法院檢察署檢察官移送併案審理。
    理  由
一、按被告以外之人於審判外之言詞或書面陳述，除法律有規定
    者外，不得作為證據；又被告以外之人於審判外之陳述，雖
    不符刑事訴訟法第159 條之1 至第159 條之4 之規定，而經
    當事人於審判程序同意作為證據，法院審酌該言詞陳述或書
    面陳述作成時之情況，認為適當者，亦得為證據，刑事訴訟
    法第159 條第1 項及第159 條之5 第1 項分別定有明文。查
    本判決下列所引用之被害人等於警詢、偵查中之指述，雖均
    為被告以外之人於審判外之書面陳述，而屬傳聞證據，惟業
    經當事人於本院審理時同意採為證據使用，本院審酌上開證
    據資料作成時之情況，尚無違法不當及證明力明顯過低之瑕
    疵，認為以之作為證據應屬適當，故揆諸前開規定，爰逕依
    刑事訴訟法第159 條之5 第1 項之規定，認上開證據資料均
    例外有證據能力。
二、上揭犯罪事實，業據被告己○○於本院準備程序及審理中坦
    承不諱（參見本院卷第19頁至第21頁、第37頁），核與證人
    李立偉於警詢中陳述被告向伊表示欲應徵工作，但其存摺、
    提款卡為父親保管，欲向伊借用存摺、提款卡及密碼，伊遂
    於98年9 月初將附表一編號2 所示台北北門郵局之帳戶資料
    借予被告等語（參見臺南市警察局第一分局98年度刑案偵查
    卷宗第3 頁至第4 頁）及證人即附表二所示被害人辛○○等
    7 人於警詢時及被害人庚○○、丁○○於偵查中指述渠等因
    遭詐騙集團以附表二所示之方式詐騙，進而將如附表二所示
    金額之款項以操作自動櫃員機轉帳或臨櫃匯款方式匯入被告
    所提供如附表一所示帳戶之被害情節相符（參見第16511 號
    偵卷第27頁至第28頁、第52頁至第53頁、第70頁至第71頁，
    第15447 號偵卷第8 頁至第11頁，宜蘭縣政府警察局羅東分
    局刑案偵查卷宗第3 頁至第4 頁，第4850號偵卷第6 頁至第
    7 頁，臺南市警察局第一分局刑案偵查卷宗第2 頁至第3 頁
    ，臺南市警察局第一分局98年度刑案偵查卷宗第1 頁及第50
    42號偵卷第14頁至第15頁）；此外，並有附表二「存（匯）
    款之證據」欄所示交易明細表及台北富邦銀行各類存款歷史
    對帳單1 份、雅虎奇摩拍賣網頁列印資料影本3 份、即時通
    訊內容資料影本2 份等件在卷可佐（附於第16511 號偵卷第
    26頁、第58頁至第59頁、第75頁、第15447 號偵卷第12頁至
    第15頁、臺南市警察局第一分局刑案偵查卷宗第34-1頁至第
    35頁，臺南市警察局第一分局98年度刑案偵查卷宗第22頁至
    第24頁）。綜上，堪認被告自白與事實相符，可以採信，本
    案事證至為明確，被告犯行堪予認定，自應依法論科。
三、核被告己○○所為，係犯刑法第30條第1 項幫助犯刑法第33
    9 條第1 項詐欺取財罪。被告係以一交付附表一所示2 帳戶
    之提款卡及密碼之幫助行為，幫助詐騙集團成員詐得附表二
    所示被害人等之財物，係以一行為觸犯7 個幫助詐欺取財罪
    ，為想像競合犯，應從一重論以一幫助詐欺取財罪。又被告
    幫助他人實行犯罪行為，為幫助犯，依刑法第30條第2 項之
    規定，按正犯之刑減輕之。至詐騙集團成員間，就附表二所
    示詐欺犯行有犯意聯絡及行為分擔，應論以共同正犯，併此
    敘明。另檢察官聲請簡易判決處刑（與起訴有相同效力）意
    旨雖未敘及被告幫助該詐騙集團成員詐欺附表二編號5 至7
    所示被害人部分，然此部分犯行與聲請簡易判決處刑並認定
    有罪之犯行間有想像競合犯之裁判上一罪關係，應為起訴效
    力所及，復經檢察官移送併案審理，基於審判不可分原則，
    本院自應併予審理，附此敘明。
四、原審以被告罪證明確，予以論罪科刑，固非無見，惟漏未就
    詐騙集團之正犯部分論以共同正犯，已有未洽；又被告以一
    交付2 帳戶提款卡及密碼之行為，幫助正犯詐得附表二所示
    被害人辛○○等7 人之財物，原審僅審酌其中附表二編號1
    至4 所示被害人等之被害部分，未及審酌附表二編號5 至7
    所示被害人庚○○等3 人之被害部分，亦有可議之處，是檢
    察官上訴意旨執此指摘原審判決未洽，為有理由，自應由本
    院予以撤銷改判。爰審酌被告提供帳戶供他人從事詐財行為
    ，非但增加被害人尋求救濟之困難，造成社會人心不安，亦
    助長詐欺犯罪之氣焰，危害財產交易安全及擾亂金融秩序甚
    鉅，惟犯後一貫坦承犯行及表示願意被害人等所受損害，態
    度尚稱良好，並其係出於謀職之犯罪動機、目的、手段、生
    活狀況、智識程度等一切情狀，量處如主文所示之刑，並諭
    知易科罰金之折算標準，以示懲儆。
五、末查，被告前未曾因故意犯罪受有期徒刑以上刑之宣告，有
    臺灣高等法院被告前案紀錄表附卷可稽，其因一時失慮，初
    罹刑章，犯罪後已坦承犯行，知所悔改，徵之附表三編號1
    至4 所示被害人等均願意接受被告賠償所受損害之金額（參
    見本院公務電話記錄4 紙，附於本院卷第26頁、第29頁、第
    31頁、第33頁），被告亦當庭表明願意賠償被害人等之財產
    上損失（參見本院卷第37頁背面），堪認被告經此罪刑之宣
    告，當知所警惕，信無再犯之虞，本院認為所宣告之刑，以
    暫不執行為適當，爰依刑法第74條第1 項第1 款規定，併予
    宣告緩刑2 年，以啟自新，並依刑法第74條第2 項第3 款之
    規定，諭知被告應於判決確定之日起1 年內，以附表三所示
    方式，賠償附表三所示被害人等所受之財產上損害，並均應
    影印保留相關單據，以備查考（按依刑法第74條第4 項規定
    ，前開支付之負擔得為民事強制執行名義，倘被告不履行上
    開負擔，且情節重大足認原宣告之緩刑難收其預期效果，而
    有執行刑罰之必要者，依刑法第75條之1 第1 項第4 款之規
    定，得撤銷其緩刑宣告，附此敘明）。
六、據上論斷，應依刑事訴訟法第455 條之1 第1 項、第3 項、
    第369 條第1 項前段、第364 條、第299 條第1 項前段，刑
    法第30條第1 項前段、第2 項、第339 條第1 項、第55條前
    段、第41條第1 項前段、第74條第1 項第1 款、第2 項第3
    款，刑法施行法第1 條之1 ，判決如主文。
本案經檢察官鄭富城到庭執行職務。
中    華    民    國    99    年    3    月     31    日
                  刑事第一庭審判長法  官  雷雯華
                                  法  官  王沛雷
                                  法  官  吳祚丞
以上正本證明與原本無異。
本件不得上訴
                                  書記官  丁梅芬
中    華    民    國    99    年    3    月     31    日
所犯法條：
刑法第339 條第1 項
意圖為自己或第三人不法之所有，以詐術使人將本人或第三人之
物交付者，處 5 年以下有期徒刑、拘役或科或併科 1 千元以下
罰金。
附表一：
 ┌──┬──────────────────┬───────┐
 │編號│帳戶名稱                            │帳號          │
 ├──┼──────────────────┼───────┤
 │1   │台北富邦商業銀行福港分行            │000000000000  │
 ├──┼──────────────────┼───────┤
 │2   │台北北門郵局                        │00000000000000│
 └──┴──────────────────┴───────┘
附表二：
┌──┬────┬──────────┬──────────┬─────────┐
│編號│被害人  │ 詐騙過程           │匯款日期、金額（新臺│存（匯）款之證據  │
│    │        │                    │幣）                │                  │
├──┼────┼──────────┼──────────┼─────────┤
│1.  │辛○○  │在雅虎奇摩拍賣網站刊│辛○○於98年9 月2 日│臺灣銀行自動櫃員機│
│    │        │登拍賣數位相機之虛偽│12時38分，操作自動櫃│交易明細表1 紙（附│
│    │        │訊息，適辛○○於98年│員機將其帳戶內之5,10│於第16511 號偵卷第│
│    │        │9 月2 日10時許，上網│0 元轉帳至被告上揭台│29頁）            │
│    │        │瀏覽該訊息，因而陷於│北富邦銀行帳戶。    │                  │
│    │        │錯誤下標購買。      │                    │                  │
├──┼────┼──────────┼──────────┼─────────┤
│2.  │乙○○  │在雅虎奇摩拍賣網站刊│乙○○於98年9 月2 日│國泰世華銀行MyATM │
│    │        │登拍賣數位相機之虛偽│13時58分透過網路ATM │明細表影本1 紙（附│
│    │        │訊息，適乙○○於98年│將其帳戶內之6,000 元│於同上偵卷第67頁）│
│    │        │9 月2 日上網瀏覽該訊│轉帳至被告上揭台北富│                  │
│    │        │息，因而陷於錯誤下標│邦銀行帳戶。        │                  │
│    │        │購買。              │                    │                  │
├──┼────┼──────────┼──────────┼─────────┤
│3.  │甲○○  │在雅虎奇摩拍賣網站刊│甲○○於98年9 月2 日│甲○○之郵政存簿儲│
│    │        │登拍賣手機之虛偽訊息│21時45分，操作自動櫃│金簿轉帳明細影本1 │
│    │        │，適甲○○於98年2 月│員機將其帳戶內之9,10│紙（附於第15447 號│
│    │        │21日上網瀏覽該訊息，│0 元至被告上揭台北富│偵卷第23頁）      │
│    │        │因而陷於錯誤下標購買│邦銀行帳戶。        │                  │
│    │        │。                  │                    │                  │
├──┼────┼──────────┼──────────┼─────────┤
│4.  │丙○○  │先由姓名年籍不詳之詐│丙○○於98年9 月2 日│第一銀行自動付款交│
│    │        │騙集團成員在雅虎奇摩│22時23分，操作自動櫃│易明細表影本1 紙（│
│    │        │拍賣網站刊登拍賣自行│員機將其帳戶內之2,0 │附於第16511 號偵卷│
│    │        │車之虛偽訊息，適有許│00元轉帳至被告上揭台│第73頁）          │
│    │        │瑞淨於98年9 月1 日22│北富邦銀行帳戶。    │                  │
│    │        │時許上網瀏覽該訊息，│                    │                  │
│    │        │經於翌日與自稱「楊東│                    │                  │
│    │        │霖」之賣家聯繫後，因│                    │                  │
│    │        │而陷於錯誤下標購買。│                    │                  │
├──┼────┼──────────┼──────────┼─────────┤
│5.  │庚○○  │先由姓名年籍不詳之詐│庚○○於98年9 月2 日│郵政跨行匯款申請書│
│    │        │騙集團成員在露天拍賣│臨櫃匯款17,000元至被│影本1 紙（附於宜蘭│
│    │        │網站刊登拍賣單眼相機│告上揭台北富邦銀行帳│縣政府警察局羅東分│
│    │        │之虛偽訊息，庚○○瀏│戶。                │局刑案偵查卷宗第5 │
│    │        │覽該訊息後，經與自稱│                    │頁）              │
│    │        │「己○○」之賣家聯繫│                    │                  │
│    │        │，陷於錯誤而下標購買│                    │                  │
│    │        │。                  │                    │                  │
├──┼────┼──────────┼──────────┼─────────┤
│6.  │戊○○  │在雅虎奇摩拍賣網站刊│戊○○於98年9 月2 日│中國信託轉帳交易明│
│    │        │登拍賣數位相機之虛偽│20時6 分，操作自動櫃│細表影本1 紙（附於│
│    │        │訊息，適戊○○於98年│員機將其帳戶內之5,50│臺南市警察局第一分│
│    │        │9 月2 日10時許上網瀏│0 元轉帳至被告上揭台│局刑案偵查卷宗第27│
│    │        │覽該訊息，經與姓名年│北富邦銀行帳戶。    │-1頁）            │
│    │        │籍不詳之詐騙集團女子│                    │                  │
│    │        │聯繫後，陷於錯誤而下│                    │                  │
│    │        │標購買。            │                    │                  │
├──┼────┼──────────┼──────────┼─────────┤
│7.  │丁○○  │由姓名年籍不詳之詐騙│丁○○於98年9 月1 日│郵政國內匯款執據1 │
│    │        │集團成員於98年8 月31│，分別臨櫃匯款7,000 │紙（附於臺南市警察│
│    │        │日21時許，透過網路即│元、12,000元至詐騙集│局第一分局98年度刑│
│    │        │時通訊服務與丁○○聯│團成員指定之數帳戶，│案偵查卷宗第14頁）│
│    │        │繫，佯稱欲出售蘋果電│其中12,000元係匯入不│                  │
│    │        │腦，致丁○○陷於錯誤│知情之李立偉上揭台北│                  │
│    │        │而依指示匯款。      │北門郵局帳戶。      │                  │
└──┴────┴──────────┴──────────┴─────────┘
附表三：
 ┌──┬────┬────┬───────┬────────────┐
 │編號│被害人姓│應給付財│給付方式      │匯款帳號或郵政匯票寄送地│
 │    │名      │產上損害│              │址                      │
 │    │        │賠償之金│              │                        │
 │    │        │額（新臺│              │                        │
 │    │        │幣）    │              │                        │
 ├──┼────┼────┼───────┼────────────┤
 │ 1. │辛○○  │5,100元 │以匯款方式匯至│台北市第五信用合作社文山│
 │    │        │        │右揭帳號      │分社（帳號：000000000000│
 │    │        │        │              │80 ， 戶名：辛○○）    │
 ├──┼────┼────┼───────┼────────────┤
 │ 2. │甲○○  │9,100元 │以匯款方式匯至│高雄青年郵局（帳號：0041│
 │    │        │        │右揭帳號      │0000000000，戶名：甲○○│
 │    │        │        │              │）                      │
 ├──┼────┼────┼───────┼────────────┤
 │ 3. │丙○○  │2,000元 │以匯款方式匯至│第一銀行永康分行（帳號：│
 │    │        │        │右揭帳號      │00000000000 ，戶名：許瑞│
 │    │        │        │              │淨）                    │
 ├──┼────┼────┼───────┼────────────┤
 │ 4. │戊○○  │5,500元 │以受款人為陳美│臺南市○○里○○街93之1 │
 │    │        │        │杏之郵政匯票方│號                      │
 │    │        │        │式，寄至右揭地│                        │
 │    │        │        │址            │                        │
 ├──┼────┼────┼───────┼────────────┤
 │ 5. │庚○○  │8,500元 │以受款人為劉宜│宜蘭縣羅東鎮中山里3 鄰中│
 │    │        │        │明之郵政匯票或│正街62號                │
 │    │        │        │以收件人為劉宜│                        │
 │    │        │        │明之現金報值掛│                        │
 │    │        │        │號信函（即現金│                        │
 │    │        │        │袋）方式，寄至│                        │
 │    │        │        │右揭地址      │                        │
 ├──┼────┼────┼───────┼────────────┤
 │ 6. │丁○○  │6,000元 │以受款人為陳宜│臺南市○○街○段108 巷9 │
 │    │        │        │吟之郵政匯票或│之4號                   │
 │    │        │        │以收件人為陳宜│                        │
 │    │        │        │吟之現金報值掛│                        │
 │    │        │        │號信函（即現金│                        │
 │    │        │        │袋）方式，寄至│                        │
 │    │        │        │右揭地址      │                        │
 ├──┼────┼────┼───────┼────────────┤
 │ 7  │乙○○  │3,000元 │以受款人為徐守│新竹縣湖口鄉長安村長安小│                      │
 │    │        │        │人之郵政匯票或│城48號                  │
 │    │        │        │以收件人為徐守│                        │
 │    │        │        │人之現金報值掛│                        │
 │    │        │        │號信函（即現金│                        │
 │    │        │        │袋）方式，寄至│                        │
 │    │        │        │右揭地址      │                        │
 └──┴────┴────┴───────┴────────────┘

司法院資訊處製作；財團法人民間司法改革基金會備份。
